臺灣彰化地方法院刑事判決　　　　　　　99年度訴字第1650號
公　訴　人　臺灣彰化地方法院檢察署檢察官
被　　　告　邱金山
指定辯護人　何崇民　律師
上列被告因違反毒品危害防制條例案件，經檢察官提起公訴（99
年度偵字第10141號），本院判決如下：
    主  文
邱金山販賣第一級毒品，處有期徒刑拾捌年，犯罪所得新臺幣壹
萬元沒收。
    事  實
一邱金山曾因違反麻醉藥品管理條例案件，經本院以80年度易字
  第1號判決處有期徒刑7月，緩刑5年確定；再因肅清煙毒條例
  案件，經臺灣高等法院臺中分院以82年度上訴字第3513號判決
  處有期徒刑3年10月確定，並由本院以83年度撤緩字第110號裁
  定撤銷前開緩刑宣告確定；復因肅清煙毒條例案件，經本院以
  83年度訴字第232號判決處有期徒刑3年8月確定，前開案件接
  續執行，於民國86年5月27日假釋，指揮書執行完畢日期原為
  91年4月12日；又因違反毒品危害防制條例案件，經臺灣高等
  法院臺中分院以88年度上更(一)字第69號判決處有期徒刑8月確
  定，並撤銷前開假釋，執行殘刑，於93年7月12日縮刑期滿執
  行完畢，素行不佳（不構成累犯）。
二邱金山明知海洛因屬毒品危害防制條例第2條第2項第1款所定
  之第1級毒品，不得販賣，其於99年11月2日上午8時40分許，
  在彰化縣永靖鄉○○路○段12號對面麵攤，遇見先前在醫院戒
  毒認識惟無深交之鄭忠信（當日所涉犯罪未據起訴），與不知
  情之阮泓竭同在，邱金山竟基於販賣第1級毒品海洛因以營利
  之意圖，主動向鄭忠信告知：「現在的東西不錯。」等語，意
  指其可將品質較佳之海洛因販賣與鄭忠信抵癮。鄭忠信乃將現
  金新臺幣（下同）1萬元交付邱金山，邱金山旋即離開該處，
  迄同日上午10時10分許，邱金山攜帶海洛因1包（查獲時毒品
  淨重1.87公克，含袋毛重2.43公克，查獲後毒品驗餘淨重1.77
  公克）返回，交付鄭忠信，而完成毒品交易，從中牟利（無從
  認定所賺取之實際差價）。適彰化縣警察局員林分局警員林志
  陽當場目擊，乃予以逮捕，並在邱金山身上扣得其所有之現金
  22,600元，及在鄭忠信身上查扣上開海洛因1包與其施用海洛
  因所用之糖粉1包、分裝袋1小包。
三案經彰化縣警察局員林分局報告臺灣彰化地方法院檢察署檢察
  官偵查起訴。
    理  由
一證據能力之判斷
  (一)被告以外之人於審判外之言詞或書面陳述，除法律有規定者
    外，不得作為證據，刑事訴訟法第159條第1項定有明文，此
    為「傳聞法則」之原則性規定。依該條於92年2月6日修正理
    由二所示，所謂「法律有規定者」，係指刑事訴訟法第159
    條之1至第159條之5及第206條等規定，此外，尚包括94年2
    月5日修正前性侵害犯罪防治法第15條第2項（修正後關於證
    據能力部分規定於第17條）、兒童及少年性交易防制條例第
    10條第2項、家庭暴力防治法第28條第2項、組織犯罪防制條
    例第12條及檢肅流氓條例（已廢止）中有關秘密證人筆錄等
    多種刑事訴訟特別規定之情形，是被告以外之人於審判外之
    言詞或書面陳述，如為前開法律所規定之例外情形，得作為
    證據，此為「傳聞法則」之例外規定。惟前開陳述如不得作
    為證據，而無證據能力，仍非不得以之彈劾有證據能力之證
    據，進而削弱或否定其證明力。
  (二)證人鄭忠信之警詢筆錄（偵查卷第7至8頁），乃被告邱金山
    以外之人於審判外之言詞陳述，原則上無證據能力，被告於
    審判程序又不同意作為證據（本院卷第47頁正面），依刑事
    訴訟法第159條第1項、第159條之5第1項規定，無證據能力
    。
  (三)本案當事人所提出之後述證據，且屬被告以外之人於審判外
    之陳述者，除前揭業已爭執其證據能力之部分外，因雙方均
    同意採為證據（本院卷第47頁、第58頁反面），又無不適當
    情形，符合刑事訴訟法第159條之5第1項規定，應得為證據
    。
二犯罪事實之判斷
  (一)訊據被告固坦認於上揭時地向證人鄭忠信告知：「現在的東
    西不錯。」並收受鄭忠信交付之現金後，離開現場，嗣再返
    回交付海洛因與鄭忠信，旋為警當場查獲，然矢口否認犯罪
    ，辯稱：原擬與鄭忠信各出1萬元合資購買毒品，但上游毒
    品數量不足，實際上僅購得1萬元毒品，為免鄭忠信懷疑私
    吞，乃將購得之毒品全數交付鄭忠信，未於交付前平均分裝
    云云。
  (二)惟查：
    1.上揭犯罪事實，業據證人鄭忠信於檢察官偵查中及本院審
      理中結證詳盡（偵查卷第44至47、53至54頁，本院卷第59
      至61頁），核與證人阮泓竭、林志陽於警詢及檢察官偵查
      中證述之查獲經過一致（偵查卷第9至11、71至73頁），
      且有現金、海洛因扣案，及搜索扣押筆錄、查獲經過與扣
      案證物之照片、法務部調查局濫用藥物實驗室鑑定書可稽
      （偵查卷第16至18、22至27頁，本院卷第31頁）。
    2.無償受他人委託，代為購買海洛因後交付委託人，以便利
      、助益委託人施用者，為幫助施用毒品；如以便利、助益
      委託人販賣海洛因者，則為幫助販賣毒品；若原未受他人
      委託，而基於為自己之意思購買海洛因後，始起意將其所
      有之海洛因，以移轉所有權之意思交付他人者，為轉讓毒
      品。苟非上開情形，而係為自己營利之意圖，受他人委託
      ，代為購買海洛因後交付委託人，以賺取金錢之差價，或
      賺取多餘之海洛因，則為販賣毒品，自難論以幫助施用、
      幫助販賣或轉讓毒品。被告雖辯稱係與證人鄭忠信合資購
      毒云云，然被告既不爭執先收受鄭忠信交付之現金，且依
      鄭忠信之前開證述可知，被告與其因戒毒而認識，並無深
      交，案發當日亦無合資或請求被告代購毒品之情事（偵查
      卷第46、53頁，本院卷第60頁），苟被告無利可圖，焉肯
      甘冒風險，耗費勞力與時間，往返兩地取交毒品，依此已
      難認被告僅係幫助鄭忠信施用毒品，或單純轉讓毒品與鄭
      忠信。其次，被告始終不肯供出毒品上游之真實姓名年籍
      ，亦否認其申辦之0000000000號行動電話曾於當日用以聯
      繫毒品上游（本院卷第32、44、64頁），則扣案之海洛因
      來源為何、取得代價若干，復無從查證，亦難認被告僅係
      幫助毒品上游販賣毒品。再者，被告於警詢、檢察官第1
      次訊問時，從未供承伊原擬與鄭忠信各出1萬元合資購買
      毒品，因上游毒品數量不足，乃僅購得1萬元毒品一節，
      至檢察官第2次訊問時始執此辯解，前後已有不符，縱依
      其所辯，被告竟將合資購得之毒品全數交付鄭忠信，而未
      於交付前分裝，或於交付時平分，實有違經驗法則，微論
      其身上原已有2萬餘元之現金，又何需糾集鄭忠信合資購
      買2 萬元之毒品，況被告如欲取信鄭忠信，免除私吞毒品
      之疑慮，亦可相偕前往毒品上游所在，不必讓鄭忠信對於
      毒品上游交易過程毫無所悉，單獨留在現場等候多時。此
      外，被告既自承向鄭忠信告知：「現在的東西不錯。」益
      見其事先已毒品在握，否則又能自信滿滿，向鄭忠信推銷
      毒品。
    3.販賣毒品係政府嚴予查緝之違法行為，且一般民眾亦普遍
      認知，國家對於毒品之非法交易，一向查禁森嚴並重罰不
      寬貸，衡諸常情，倘非有利可圖，絕無平白甘冒被嚴查重
      罰高度風險之理。而所謂「意圖」，即犯罪之目的，原則
      上不以發生特定結果為必要，即衹須有營利之意圖為已足
      ，不以買賤賣貴而從中取利為必要，而毒品可任意分裝或
      增減其份量，販賣毒品之行為亦無一定之公定價格，每次
      買賣之價格隨供需雙方之資力、關係之深淺或需求之數量
      、貨源之充裕與否、販賣者對於資金需求殷切與否、對行
      情認知，以及國家查緝之態度，進而為各種風險評估，機
      動的調整，有各種不同標準，並非一成不變，因之販賣之
      利得，除經被告坦承犯行，或帳冊價量均記載明確外，委
      難查得實情。惟販賣者從各種「價差」或「量差」牟取利
      潤方式，或有差異，其所圖利益之非法販賣行為目的則屬
      相同，是縱未確切查得販賣賺取之實際差價，但除別有事
      證，足認係按同一價格轉讓，確未牟利之情形外，尚難執
      此認非法販賣之事證有所不足，致知過坦承者難辭重典，
      飾詞否認者反得逞僥倖，而失情理之平。被告自承係先向
      證人鄭忠信收取現金，嗣再交付毒品，且無反證排除其營
      利意圖，應認確係基於營利之意圖，而販賣毒品無訛。
    4.綜上論述，被告並非與證人鄭忠信合資購毒，而係販毒與
      鄭忠信，所辯無非事後卸責之詞，難以採信，事證明確，
      其犯行堪以認定。
三論罪科刑
  (一)按海洛因屬毒品危害防制條例第2條第2項第1款所定之第1級
    毒品。核被告所為，係犯毒品危害防制條例第4條第1項之販
    賣第1級毒品罪。被告販賣毒品前持有毒品之低度行為，應
    為販賣之高度行為所吸收，不另論罪。查被告曾因違反麻醉
    藥品管理條例案件，經本院以80年度易字第1號判決處有期
    徒刑7月，緩刑5年確定；再因肅清煙毒條例案件，經臺灣高
    等法院臺中分院以82年度上訴字第3513號判決處有期徒刑3
    年10月確定，並由本院以83年度撤緩字第110號裁定撤銷前
    開緩刑宣告確定；復因肅清煙毒條例案件，經本院以83年度
    訴字第232號判決處有期徒刑3年8月確定，前開案件接續執
    行，於86年5月27日假釋，指揮書執行完畢日期原為91年4月
    12日；又因違反毒品危害防制條例案件，經臺灣高等法院臺
    中分院以88年度上更(一)字第69號判決處有期徒刑8月確定，
    並撤銷前開假釋，執行殘刑，於93年7月12日縮刑期滿執行
    完畢，此有臺灣高等法院被告前案紀錄表可按（不構成累犯
    ），顯見其先前曾染有毒癮，未能遠離毒害，進而淪入販毒
    行列，雖其所為不可取，但本案販毒行為僅1次，對象止於1
    人，毒品重量非鉅，扣除購毒成本，所得不高，相較於長期
    大量販賣毒品之毒梟而言，對社會治安及國民健康之危害仍
    屬較輕，而被告雖一再否認犯行，然面對販毒之極刑重典，
    試圖規避刑責容係人性之常，本院認縱量處法定最低刑即無
    期徒刑，猶屬過重，尚堪憫恕，爰依刑法第59條規定酌減其
    刑。爰審酌被告素行不佳，所犯已造成毒品流通氾濫，戕害
    國民身心健康，造成社會治安負面影響，犯後不肯坦白認錯
    ，難認有具體悔過態度，惟其危害相對較輕及其他一切情狀
    ，量處如主文所示之刑，以資懲儆。末按毒品危害防制條例
    第19條第1項規定「犯第4條至第9條、第12條、第13條或第
    14條第1項、第2項之罪者，其供犯罪所用或因犯罪所得之財
    物，均沒收之，如全部或一部不能沒收時，追徵其價額或以
    其財產抵償之」，所稱之「財物」如係原物，固該當之，但
    金錢為代替物，重在兌換價值，而不在原物，自難拘泥於沒
    收原物之理論，認沒收販賣毒品所得之金錢，以當場搜獲扣
    押者為限；何況，上開條文顯係刑法第38條第1項第3款、第
    3項但書所指之特別規定，為防制毒品危害，維護國民身心
    健康，毒品危害防制條例特設專條，採義務沒收原則，揆諸
    立法本意，當亦不致限於沒收原物。被告因販賣毒品所得之
    現金1萬元，應依毒品危害防制條例第19條第1項沒收。又被
    告自承，扣案之現金22,600元乃工作薪資所得等語（本院卷
    第64頁正面），而為其所有，且足敷1萬元之沒收金額，尚
    無全部或一部不能沒收因犯罪所得財物之虞，自不必要再依
    同條項諭知以其財產抵償之。扣案之海洛因既已販賣與證人
    鄭忠信，而脫離被告之持有，不應於被告所犯之罪諭知沒收
    銷燬，宜連同鄭忠信身上扣得之糖粉、分裝袋，由檢察官另
    為適法處理，一併敘明。
  (二)據上論斷，應依刑事訴訟法第299條第1項前段，毒品危害防
    制條例第4條第1項、第19條第1項，刑法第11條前段、第59
    條，判決如主文。
本案經檢察官趙冠瑋到庭執行職務。
中    華    民    國   100    年    3     月    10    日
                  刑事第四庭    審判長法官      姚銘鴻
                                法      官      吳永梁
                                法      官      廖政勝
以上正本證明與原本無異。
如不服本判決，應於判決送達後10日內，向本院提出上訴狀（須
敘述具體理由，並附繕本，上訴狀勿逕送上級法院）。
中    華    民    國   100    年    3     月    10    日
                                    書記官      莊何江
附錄：
毒品危害防制條例第4條第1項
製造、運輸、販賣第一級毒品者，處死刑或無期徒刑；處無期徒
刑者，得併科新臺幣2千萬元以下罰金。